【裁判字號】    90,再易,2
【裁判日期】    900629
【裁判案由】    排除侵害
【裁判全文】
臺灣雲林地方法院民事裁定  九十年度再易字第二號
    聲  請  人  乙○○○
    相  對  人  甲 ○ ○
右當事人間請求排除侵害事件，聲請人對於中華民國八十九年十二月二十九日本院八
十九年度再易字第十二號確定裁定聲請再審，本院裁定如左：
    主      文
再審之聲請駁回。
聲請費用由聲請人負擔。
    理      由
一、本件聲請意旨略以：
  (一)一般人對於地籍圖界線，若非經過實地測量，豈知有無越界，本件若非於強制執
    行之時，執行法院命地政事務所之人員指示應拆除之部分為何，聲請人確不知本
    院八十五年度簡上字第二十四號判決主文第二項命聲請人所拆除之地上建物為聲
    請人所有，亦不知該項判決有違背法令之處，是聲請人確實於民國八十九年五月
    二十五日始知悉上開判決有違背法令之事由，然原審卻認定本院八十五年度簡上
    字第二四號判決業於八十六年六月十一日宣示後因不得上訴即確定在案，該判決
    正本並於同年月二十五日送達於當事人，因此認聲請人於判決送達時即可知悉再
    審理由，故計算是否逾法定再審期間，應自判決確定時起算，而無民事訴訟法第
    五百零二條但書再審理由知悉在後規定之適用。
  (二)又本院八十五年度簡上字第二十四號判決，將相對人自行建築於自己土地上之建
    物不適用法規，認定為聲請人所有，復不適用法規，命聲請人將之拆除返還相對
    人，其違背法令至為明確，非僅錯誤認定事實而為法律判斷而已，然原審漏未就
    影響裁定之證物即本院八十五年度簡上字第二四號卷詳為斟酌，而遽認定聲請人
    就本院八十五年度簡上字第二四號判決所提起之再審之訴，與民事訴訟法第四百
    九十六條第一項第一款之適用法律顯有錯誤核有未合。
二、按「再審之訴，應於三十日之不變期間內提起。前項期間，自判決確定時起算。
    但再審之理由知悉在後者，自知悉時起算。再審之訴，自判決確定時起，其再審
    之理由發生於判決確定後者，自發生時起如已逾五年者，不得提起。但以第四百
    九十六條第一項第五款、第六款或第十二款情形為再審之理由者，不在此限。」
    又「再審之訴，應表明左列各款事項，提出於管轄法院為之：一、當事人及法定
    代理人。二、聲明不服之判決及提起再審之訴之陳述。三、應於如何程度廢棄原
    判決及就本案如何判決之聲明。四、再審理由及關於再審理由並遵守不變期間之
    證據。再審訴狀內，宜記載準備本案言詞辯論之事項。」另「再審之訴不合法者
    ，法院應以裁定駁回之。」復「裁定已經確定，而有第四百九十六條第一項或第
    四百九十七條之情形者，得準用本編之規定，聲請再審。」民事訴訟法第五百條
    、第五百零一條、第五百零二條第一項、第五百零七條分別定有明文。再者，聲
    請再審，應依民事訴訟法第五百零七條準用同法第五百零一條第一項第四款規定
    表明再審理由，而所謂表明再審理由，必須指明確定裁定有如何合於再審理由之
    具體情事，始為相當，若僅泛言有何條款之再審事由，而無具體情事者，尚難謂
    已合法表明再審理由。（參照最高法院六十九年度台聲字第一三九號判決、七十
    七年度台聲字第四十一號判決）。
三、本件聲請人於九十年一月十五日（本院收狀日期）具狀對於本院於八十九年十二
    月二十九日所為之八十九年度再易字第十二號確定裁定聲請再審，審查其所提出
    之再審訴狀理由，實為指摘原審裁定認定再審不變期間起算之依據不當及漏未就
    影響裁定之證物即本院八十五年度簡上字第二十四號詳為斟酌云云，惟查：
  (一)關於聲請人指摘原審裁定認定再審不變期間起算之依據不當及其已遵守法定再審
    期間提起再審之部分，聲請人並未具體指明原裁定有如何合於法定再審理由之具
    體情事，顯難謂有合法表明再審理由，另聲請人爭執其係於八十九年五月二十五
    日實施強制執行時始行知悉再審事由，並未逾再審期間云云，業據本院八十九年
    度再易字第十二號裁定詳細指明：「本院依職權調閱再審原告據以主張再審之八
    十五年度簡上字第二四號民事卷宗，經審核發現八十五年度簡上字第二四號判決
    業於八十六年六月十一日宣示後因不得上訴即確定在案，該判決正本並於同年月
    二十五日合法送達於當事人。因之，若認原確定判決有適用法規顯有錯誤之情形
    ，當事人既以本法第四百九十六條第一項第一款適用法規顯有錯誤為再審理由，
    則對於原確定判決提起再審之訴時，應認當事人於判決送達時即可知悉此項再審
    理由，故計算是否逾法定再審期間，應自判決確定時起算，而無同法第五百零二
    條但書再審理由知悉在後規定之適用。況且，縱自再審原告接獲判決正本時起算
    再審不變期間，惟本件再審原告既遲至八十九年六月二十六日始提起本件再審之
    訴，顯與上述再審不變期間之規定不合。進而言之，本院八十五年度簡上字第二
    四號確定判決正本附有原審會同地政機關現場鑑測之鑑定圖為憑，並於審理之準
    備程序中詳細訊問證人，且於判決理由中詳為說明其採證理由，可見再審原告所
    稱其於本件判決時原不知應拆除之確切位置，迄至八十九年五月二十五日實施強
    制執行時始行知悉云云，自不足作為另行起算再審不變期間之依據。」該裁定認
    定聲請人已逾法定再審期間，確有所據，聲請人就原審認定之理由，仍執該案之
    陳詞指摘，未具體表明其認定事實（即已逾再審期間）有何適用法規顯有錯誤之
    情事，揆諸上開說明，顯難認聲請人此部分再審之聲請為合法。
  (二)再者，關於聲請人主張原審裁定漏未就影響裁定之證物即本院八十五年度簡上字
    第二十四號卷詳為斟酌，復疏未就原屬相對人所建於相對人土地上之建物，違法
    認定為聲請人所有之部分加以審酌云云。按「當事人提起再審之訴聲請再審，雖
    聲明係對某件再審判決或裁定為再審，但審查其再審訴狀理由，實為指摘原確定
    裁判或前次之再審裁判如何違法，而對該聲明不服之再審判決或裁定，則毫未指
    明有如何法定再審理由。此種情形，可認為未合法表明再審理由，逕以其再審（
    再審之訴或聲請再審）為不合法駁回之。」最高法院六十九年度第三次民事庭會
    議決議意旨參照。查聲請人上開主張均係指摘原確定裁判（八十五年度簡上字第
    二十四號判決），揆諸上開決議意旨，難認已合法表明再審理由。
  (三)綜上所述，聲請人對本院八十九年度再易字第十二號確定裁定聲請再審，難認已
    合法表明再審理由，其審聲請為不合法，應予駁回。
四、據上論結，本件聲請再審不合法，依民事訴訟法第五百零七條、第五百零二條第
    一項、第九十五條、第七十八條，裁定如主文。
中      華      民      國    九十      年      六      月    二十九    日
                              臺灣雲林地方法院民事第一庭
~B審判長法官 陳宏卿
~B法      官 鍾貴堯
~B法      官 許佩如
右為正本係照原本作成。
本件不得抗告
中      華      民      國    九十      年      六      月    二十九    日
~B法院書記官 蘇靜怡


司法院資訊處製作；財團法人民間司法改革基金會備份。
